【裁判字號】    89,訴,467
【裁判日期】    890530
【裁判案由】    違反水利法
【裁判全文】
台灣台中地方法院刑事判決                          八十九年度訴字第四六七號
    公  訴  人  台灣台中地方法院檢察署檢察官
    被      告  乙○○
                丙○○
    共      同
    選任辯護人  許博堯
右列被告因違反水利法案件，經檢察官聲請簡易判決（八十九年度偵字第一六０號）
，本院改依通常程序判決如左：
    主  文
丙○○、乙○○均無罪。
    理  由
一、本件公訴意旨略以：丙○○係台中縣豐原市公所清潔隊之隊長，乙○○則係該隊
    之隊員；渠等負責清運豐原市公所之廢棄物，然因欠缺可堆置如傢俱、樹枝等大
    型廢棄物之處理場，丙○○乃命隊員乙○○自民國（下同）八十八年六月下旬起
    ，將包括傢俱及樹枝等大型之廢棄物載往台中縣豐原市○○○○○段豐洲堤防Ｏ
    Ｋ┼七００公尺處河川區域之行水區內堆置、掩埋，使該行水區若遇汛期及豪大
    雨來臨時，有阻礙水流之虞，致生公共危險。嗣乙○○於八十八年七月二日晚間
    九時三十分許，在台中縣大甲溪之河川公地堆置並燃燒大型廢棄物時，為台灣省
    第三河川局人員當場查獲，因認被告二人共同違反水利法第七十八條第一項第一
    款、第九款規定，而應依同法第九十二條之一第一項後段規定處斷云云。
二、按犯罪事實，應依證據認定之，無證據不得推定其犯罪事實，又不能證明被告犯
    罪者，應諭知無罪之判決，刑事訴訟法第一百五十四條、第三百零一條第一項分
    別定有明文。次依水利法第九十二條之一第一項後段規定：「違反第七十八條第
    一項各款情形之一，除通知限期回覆原狀、清除或廢止違禁設施外，... 因而損
    害他人權益者，處三年以下有期徒刑、拘役或科或併科四千元以上二萬元以下罰
    金，致生公共危險者，處五年以下有期徒刑，得併科六千元以上三萬元以下罰金
    」，是違反同法第七十八條第一項各款情形者，尚須致生公共危險，始得科以刑
    責，如未致生公共危險或因而損害他人權益者，只能該當前段「處以六千元以上
    三萬元以下罰鍰」之行政命令，而處以行政罰鍰而已，核先敘明。
三、公訴人認被告涉嫌違反水利法第七十八條第一項第一款、第九款規定，應依同法
    第九十二條之一第一項後段規定處斷，無非係以：被告之自白、證人吳富亭、甲○○之證詞、台灣省第三河川局民眾檢舉案會勘記錄表影本、經濟部水利處第三
    河川局八十八年七月八日經八八水利三管字第０六一五０號函影本、現場照片四
    幀、及經濟部水利處第三河川局八十八年八月廿一日經八八水利三管字第０六九
    八五號函影本等件為證，固非無見。訊據被告固坦承有於右揭時地堆放大型樹枝
    及傢俱等事實，惟則堅決否認有何違反水利法犯行，均辯稱：伊等是因豐原市公
    所垃圾問題遲未解決，已達飽和狀態，案發前適逢學校委託伊等清運學校大型樹
    枝及傢俱，才將之送往案發地點整平，再以推土機壓縮，欲運往龍井鄉之垃圾場
    掩埋，且豐原市公所早於數十年前即徵得台中縣政府同意，在案發地點旁邊興建
    運動公園，八十八年五月十七日豐原市公所並與台中縣政府環保局、水利課、第
    三河川局管理課、工務課達成協議，在豐洲低水護岸工程施工範圍內垃圾包於八
    十八年五月二十二日前清除，暫置於運動公園上垃圾包，豐原市公所預定於八十
    八年七月十五日前清除，足見被告將垃圾堆置案發地點行為，並未致生公共危險
    ，否則台中縣政府等主管機關怎會允許上開堆置垃圾包之行為等詞置辯。經查：
  (一)被告直承有於右揭時地堆放大型樹枝及傢俱之事實，證人即案發當時會同前往取
    締之經濟部水利局第三河川局職員甲○○於警訊中陳稱：案發時查獲被告乙○○
    在現場掩埋事業廢棄物（含家庭垃圾），約有三部車輛垃圾在燃燒，傾倒位置在
    豐原市公所所屬垃圾場北側堤防外約十公尺處，於本院審理時具結證稱：案發地
    點確屬河川行水區無誤，且案發時被告乙○○旁側有未及一人高之火勢，現場並
    無他人，據研判應係乙○○將樹枝以推土機推至旁邊，再以火燒等情，且據現場
    照片顯示：推土機旁邊確實有火勢，而被告乙○○竟未向消防隊人員報案有人縱
    火，顯與常情有違，足見該火勢應被告乙○○所為，且欲將所堆置之垃圾燒毀掩
    埋就地處理，堪以認定。
  (二)惟案發地點雖為河川行水區，屬水利法規範之範圍，然該處距離行水區尚有二百
    公尺遠，除非大水或賀伯颱風來襲，否則水不會流至案發地點，至於農民耕作地
    點距離案發地點尚有幾公里遠，不致發生公共危險，所以當時才科處被告乙○○
    一萬元行政罰鍰，目前並已繳交完畢等情，業據證人甲○○到院證明屬實；且經
    本院發函與台中縣警察局豐原分局，命其調查案發地點附近有無農漁民耕作種植
    等節，該局覆稱：該處為運動公園，沒有農漁民耕作，且案發時所堆置大型廢棄
    物已清除等情，有該局八十九年四月十九日豐警刑字第二０二九七號函附照片樹
    幀在卷可按；至於公訴人所指經濟部第三河川局八十八年八月二十一日經（八八
    ）水利三管字第０六九八五號函文亦僅陳稱：豐原市公所清潔隊員掩埋並堆置事
    業廢棄物地點依目前河相及水流並未有立即之危險，惟若遇汛期及豪大雨來臨時
    ，仍有阻礙水流之虞，僅提及被告前揭行為，確實違反水利法第七十八條第一項
    第一款及第九款之行為，並未敘明有無致生公共危險；再者，豐原市公所於八十
    八年五月十七日已與台中縣政府環保局、水利課、第三河川局管理課、工務課達
    成協議，在豐洲低水護岸工程施工範圍內垃圾包於八十八年五月二十二日前清除
    ，暫置於運動公園上垃圾包，豐原市公所預定於八十八年七月十五日前清除，有
    會勘紀錄一份在卷佐參，而據照片顯示每包垃圾包均有一公噸重，亦均置放案發
    地點附近，足見主管機關於研商解決豐原市公所垃圾，允諾豐原市公所可將垃圾
    暫置該處，應已考量依彼時天候、河相水流狀況，不致影響鄰近數公里遠之農漁
    民耕作，甚或造成公共危險，始達成上開協議，亦足佐證被告等人堆置垃圾並掩
    埋之行為，不致造成公共危險，即與水利法第九十二條之一第一項後段須致生公
    共危險有所未合。
三、此外，復查無其他積極證據足資證明被告有違反水利法犯行，其犯罪不能證明，
    爰依法為無罪之諭知。
據上論斷，應依刑事訴訟法第三百零一條第一項前段，判決如主文。
中    華    民    國    八十九      年      五      月      三十        日
                                    台灣台中地方法院刑事第三庭
                                        法  官  賴妙雲
右正本證明與原本無異。
如不服本判決，應於送達後十日內向本院提出上訴狀(須附繕本)，上訴於台灣高等
法院台中分院。
                                        書記官
中    華    民    國    八十九    年      五        月      三十一      日


司法院資訊處製作；財團法人民間司法改革基金會備份。
